【裁判字號】    98,易,172
【裁判日期】    980908
【裁判案由】    贓物
【裁判全文】
臺灣新竹地方法院刑事判決                98年度訴字第94號
                                       98年度易字第172號
公  訴  人  臺灣新竹地方法院檢察署檢察官
被      告  嘪俊宏
                      弄7號
                    （另案於臺灣新竹監獄執行）
            黃泰山
                      號2樓
                    （另案於臺灣新竹監獄執行）
            甲○○
                      3號
上列被告等因搶奪等案件，經檢察官提起公訴（嘪俊宏、黃泰山
部分：97年度偵字第6042號），及追加起訴（甲○○部分：98年
度蒞追字第6 號），本院合議庭裁定適用簡式審判程序，合併判
決如下：
    主  文
嘪俊宏犯竊盜罪，累犯，處有期徒刑肆月，如易科罰金，以新臺
幣壹仟元折算壹日；又幫助犯搶奪罪，累犯，處有期徒刑肆月，
如易科罰金，以新臺幣壹仟元折算壹日；又犯竊盜罪，累犯，處
有期徒刑肆月，如易科罰金，以新臺幣壹仟元折算壹日。應執行
有期徒刑拾月，如易科罰金，以新臺幣壹仟元折算壹日。
黃泰山犯搶奪罪，累犯，處有期徒刑捌月。
甲○○收受贓物，處拘役伍拾日，如易科罰金，以新臺幣壹仟元
折算壹日。
    事  實
一、
（一）嘪俊宏前因施用第二級毒品案件，經本院於民國94年3 月
      7日以94年度竹北簡字第42號簡易判決判處有期徒刑5月確
      定，於94年12月22日期滿執行完畢；黃泰山前因犯竊盜、
      違反槍砲彈藥刀械管制條例、藥事法等案件，經本院以87
      年度易字第132號、臺灣高等法院以89年度上訴字第102號
      判決判處有期徒刑1 年、2年、6月確定，嗣經臺灣高等法
      院以90年度聲字第2062號裁定定應執行有期徒刑3年2月確
      定，於94年11月8日假釋交付保護管束，於95年8月31日假
      釋期滿以已執行完畢論。甲○○則因懲治盜匪條例案件，
      經臺灣苗栗地方法院以89年度訴字第287 號判決處有期徒
      刑7年5月確定，於96年3月28日假釋出監，現仍在假釋期
      間。
（二）嘪俊宏與黃泰山、甲○○三人均不知悔改：
  １、嘪俊宏意圖為自己不法所有，於97年4月15日上午1時許，
      在桃園縣楊梅鎮○○里○○街163號前，以自備鑰匙竊取
      鄧兆亨所有車牌號碼YH-1097號自用小客車（價值新臺幣
      【下同】4萬元）作為代步工具。嘪俊宏竊得前開YH-1097
      號自用小客車後，於同日上午9 時許，駕駛該車搭載黃泰
      山、甲○○，途經新竹縣新豐鄉竹177線縣道2.8公里處，
      黃泰山在嘪俊宏、甲○○不知情下，趁朱珈儀駕駛小客車
      行經上開路段，藉故示意不知情之嘪俊宏停車，黃泰山下
      車佯裝向朱珈儀問路，待朱珈儀搖下車窗不備時，搶奪其
      所有置於小客車副駕駛座上之黑色皮包1 只（內有國民身
      分證、健保卡、國防部支領憑證、遺眷證明、存摺、提款
      卡、印章及三星牌手機1支《序號000000000000000號》等
      財物），黃泰山得手後旋即上車搭乘原車逃逸，並將搶得
      之上開手機贈予至此知情之嘪俊宏收受贓物（黃泰山所為
      搶奪犯行、嘪俊宏所為贓物犯行，經本院以97年度訴字第
      719號判決各處有期徒刑8月、3月確定）。
  ２、嘪俊宏復於同日下午1時17分許，駕駛該YH-1097號自用小
      客車，搭載黃泰山及不知情之甲○○（甲○○部分經檢察
      官撤回起訴），車行經新竹市○區○○路1段418號前，適
      有路人林伊鳳行經該處，嘪俊宏已預料黃泰山有趁機搶奪
      路人財物之意，竟仍基於幫助搶奪之犯意，將車速減慢暫
      停，使右後座之黃泰山得以趁路人林伊鳳不備之際，由右
      後座車窗，伸手搶奪林伊鳳左肩背包，黃泰山得手後，嘪
      俊宏旋即駕車搭載黃泰山、不知情之甲○○迅速離去。
  ３、嘪俊宏為逃避警方追捕，乃於97年4月15日下午1時30分許
      ，將上開車牌號碼YH-1097 號自用小客車，棄置在新竹市
      ○區○○路1段167巷28弄25號前路旁，甲○○與黃泰山下
      車步行離開，嘪俊宏並另基於為自己不法所有之意圖，旋
      即於同日下午1時30分許，在新竹市○區○○街167巷底，
      竊取陳冠良所有車牌號碼W3-5193號自用小客車（價值1萬
      5千元），得手後，又招呼甲○○與黃泰山上車共乘。
  ４、甲○○明知該車號W3－5193號自用小客車顯係嘪俊宏竊得
      之贓物，詎於翌日晚上某時，未戴安全帽騎乘自有機車至
      嘪俊宏姊夫位於新竹縣湖口鄉○○路住處找嘪俊宏，稍後
      欲再去他處，因擔心未戴安全帽會被取締，遂向嘪俊宏借
      得車號W3－5193號自用小客車贓車使用而收受之。
嗣經鑑識人員於車牌號碼YH-1097 號自用小客車車內，採集可疑
指紋3枚、飲料瓶1瓶，經送請內政部警政署刑事警察局鑑定分別
比對出黃泰山、嘪俊宏等人指紋，及黃泰山DNA型別相同，始查
知上情（YH-1097、W3-5193號自用小客車已分別由鄧兆亨、陳冠
良領回）。
二、案經新竹市警察局第二分局報告臺灣新竹地方法院檢察署檢
    察官偵查起訴及臺灣新竹地方法院檢察署檢察官自動檢舉偵
    查起訴。
    理  由
一、本件被告嘪俊宏所犯竊盜、幫助搶奪等罪、黃泰山所犯搶奪
    罪、被告甲○○所犯贓物罪，均『非』死刑、無期徒刑、最
    輕本刑為3 年以上有期徒刑之罪，或高等法院管轄第一審之
    案件，被告三人於本院準備程序進行中，就被訴事實為有罪
    之陳述，經本院認合於刑事訴訟法第273條之1第1 項之規定
    ，裁定適用簡式審判程序，合先敘明。
二、
（一）被告嘪俊宏對於前開竊取YH-1097、W3-5193號自用小客車
      、幫助被告黃泰山搶奪之犯行，於本院準備程序及簡式審
      判程序時均坦承不諱，並經證人即被害人鄧兆亨、陳冠良
      、林伊鳳於警詢及偵查中證述在卷，此外，並有被告黃泰
      山之供述在卷，以及失車－唯讀基本案件資料、車輛協尋
      電腦輸入單等附卷可佐，被告嘪俊宏上開自白內容確與事
      實相符，堪足採信。
（二）被告黃泰山對於上開搶奪之犯行，於警詢、偵查中、本院
      準備程序及簡式審判程序時均坦承不諱，並經證人即被害
      人林伊鳳於警詢及偵查中證述在卷，此外，復有勘察報告
      、監視器翻拍照片等附卷可稽，被告黃泰山所為自白內容
      亦確與事實相符，而堪採信。
（三）被告甲○○對於上開收受贓物之犯行，於本院準備程序及
      簡式審判程序時均坦承不諱，並經證人即被害人陳冠良於
      警詢及偵查中證述在卷，此外，並有被告嘪俊宏之供述在
      卷，以及失車－唯讀基本案件資料、車輛協尋電腦輸入單
      等附卷可佐，被告甲○○上開自白內容確與事實相符，堪
      足採信。
（四）本件被告三人所犯竊盜、搶奪、收受贓物等犯行，事證已
      臻明確，均洵堪認定，自應依法予以論罪科刑。
三、論罪科刑
（一）核被告嘪俊宏所為，竊取車輛部分，均係犯刑法第320 條
      第1 項之竊盜罪，幫助被告黃泰山搶奪部分係犯刑法第30
      條第1 項、第325條第1項之幫助搶奪罪；被告黃泰山所為
      係犯刑法第325條第1項之搶奪罪；被告甲○○所為係犯刑
      法第349條第1項之收受贓物罪。
（二）被告嘪俊宏所為幫助搶奪犯行，應依刑法第30條第2 項減
      輕其刑。
（三）被告嘪俊宏所為二次竊盜犯行、幫助搶奪犯行，時間不同
      ，犯意各別，應予分論併罰。
（四）被告嘪俊宏、黃泰山分別有事實欄一（一）所示前科，有
      臺灣高等法院被告前案紀錄表2 份附卷可稽，其等於有期
      徒刑執行完畢5 年內分別故意再犯本件所示有期徒刑以上
      之數罪，均為累犯，均應依刑法第47條第1 項之規定加重
      其刑，被告嘪俊宏幫助搶奪犯行並先加後減之。
（五）爰審酌被告三人均素行不佳，被告嘪俊宏、甲○○為代步
      而竊車、收受贓車之犯罪目的，車輛業經尋獲而交被害人
      領回，犯罪所生危害已減輕，被告黃泰山因一時貪念而隨
      機行搶路人皮包，被告嘪俊宏已獲悉被告黃泰山有行搶路
      人財物之意，仍減慢車速暫停幫助行搶，所生危害均非輕
      ，暨念被告等犯罪後均坦承犯行，已具悔意，態度尚佳等
      一切情狀，分別量處如主文所示之刑，被告甲○○部分並
      諭知易科罰金之折算標準。另被告嘪俊宏部分，因98年 6
      月19日公布之司法院釋字第662號解釋：「中華民國94年2
      月2日修正公布之現行刑法第41條第2項（即98年1 月21日
      修正公布、98年9月1日施行之現行刑法第41條第8項），
      關於數罪併罰，數宣告刑均得易科罰金，而定應執行之刑
      逾6個月者，排除適用同條第1項得易科罰金之規定部分，
      與憲法第23條規定有違，並與本院釋字第366 號解釋意旨
      不符，應自本解釋公布之日起失其效力」。故對於數罪併
      罰，數宣告刑均得易科罰金，而定應執行之刑超過有期徒
      刑6月之案件，依司法院釋字第662號解釋意旨，仍得易科
      罰金，是爰就被告嘪俊宏所宣告之刑度併諭知易科罰金之
      折算標準及定其應執行之刑。
四、據上論斷，依刑事訴訟法第273條之1第1項、第299條第1 項
    前段，刑法第30條、第320條第1項、第325條第1項、第 349
    條第1項、第47條第1項、第41條第1項、第51條第5款，司法
    院釋字第366、662號解釋，刑法施行法第1條之1第1項、第2
    項前段，判決如主文。
本案經檢察官張嘉宏到庭執行職務。
中    華    民    國    98    年    9     月    8     日
                  刑事第六庭  法  官  黃美盈
以上正本證明與原本無異。
如不服本判決應於收受本判決後10日內向本院提出上訴書狀，其
未敘述上訴理由者，並得於提起上訴後10日內向本院補提理由書
狀（均須按他造當事人之人數附繕本）「切勿逕送上級法院」。
中    華    民    國    98    年    9     月    8     日
                              書記官  鄧雪怡
附錄論罪科刑法條：
刑法第320條（普通竊盜罪）
意圖為自己或第三人不法之所有，而竊取他人之動產者，為竊盜
罪，處 5 年以下有期徒刑、拘役或 5 百元以下罰金。
刑法第325條第1項（普通搶奪罪）
意圖為自己或第三人不法之所有，而搶奪他人之動產者，處 6 月
以上 5 年以下有期徒刑。
刑法第349條第1項（收受贓物罪）
收受贓物者，處 3 年以下有期徒刑、拘役或 5 百元以下罰金。


司法院資訊處製作；財團法人民間司法改革基金會備份。
